臺灣臺北地方法院刑事判決　　　　　　　 95年度易字第669號
公　訴　人　臺灣臺北地方法院檢察署檢察官
被　　　告　乙○○
　　　　　　甲○○(冒名盛卓蓓.
　　　　　　　　　　　1號
　　　　　　　　　　（現另案在臺灣桃園女子監獄執行中）
上列被告因恐嚇取財案件，經檢察官提起公訴（94年度偵字第
21416號），嗣於本院準備程序中，被告就被訴事實為有罪之陳
述，經本院合議庭認為適當後，裁定由審判長法官獨任進行簡式
審判程序，判決如下：
    主  文
乙○○共同意圖為自己不法之所有，以恐嚇使人將本人之物交付
，累犯，處有期徒刑壹年貳月，扣案黑色玩具手槍壹把沒收。
甲○○共同意圖為自己不法之所有，以恐嚇使人將本人之物交付
，處有期徒刑壹年貳月，扣案黑色玩具手槍壹把沒收。
    事  實
一、乙○○曾犯刑法重利罪案件，經本院於89年3月29日，以89
    年度訴字第61號判決有期徒刑4月，嗣告確定，甫於90年6月
    8 日執行完畢，復於94年11月間，與甲○○（起訴書載為「
    盛卓蓓」，詳後述）、丙○○（已歿，另行判決公訴不受理
    ）商議後，共同基於恐嚇取財之故意，3人推由甲○○，於
    同年月6日11時53分許，以0000000000號行動電話，聯絡丁○○，向丁○○佯稱甲○○遺失手機，需向丁○○借用手機
    1 支，請丁○○攜往臺北縣新店市○○路○段145號6樓美琪
    賓館605室交付甲○○，迄同日15時49分許，丁○○赴約時
    ，乙○○、丙○○2人即在該時、地尾隨丁○○進入該址605
    室，乙○○將甲○○事前所提供之黑色玩具手槍1把，插在
    腰際，並對丁○○嚇稱「不要亂來」等語，旋反鎖房門，丙○○再偽稱自己為甲○○之兄長，以丁○○迷姦甲○○為由
    ，要求丁○○支付新臺幣（下同）50萬元，否則將對丁○○
    不利，丁○○因而心生畏懼，同意簽立面額10萬元之本票、
    借款10萬元之借據、和解書等各1紙，並取走丁○○之身分
    證，復約定同日21時在臺北縣新店市○○路、保安街口交款
    10 萬元，方由丁○○贖回前開本票、借據、和解書、身分
    證等物，屆付款時、地，因丁○○已經報警處理，經警當場
    逮捕乙○○、丙○○，再往臺北市○○區○○街、羅斯福路
    口，查獲甲○○，並扣得甲○○所有，供作案用之黑色玩具
    手槍1把、0000000000行動電話手機1只。
二、案經臺北縣警察局新店分局報告臺灣臺北地方法院檢察署檢
    察官偵查起訴。
    理  由
一、公訴意旨所訴上揭被告乙○○、甲○○之犯行：（一）除據
    被告2人於本院審理中均自白不諱，有本院審判筆錄可憑，
    並與被告2人及丙○○於偵查中所供情節（見94年11月7日偵
    查筆錄，附在偵查卷宗第75頁至第77頁），及丁○○於警訊
    所陳內容（見丁○○94年11月6日警訊筆錄，附在偵查卷宗
    第28頁至第32頁），均相符合，可以採信；（二）被告甲○○於警訊、偵查中，均冒稱「盛卓蓓」應訊，嗣經本院函請
    內政部警政署刑事警察局進行指紋鑑定結果，該冒稱「盛卓
    蓓」之人應係甲○○等事實，有內政部警政署刑事警察局95
    年5月29日刑紋字第0950076162號鑑驗書一份，附在本院刑
    事卷宗可證；（三）此外，有扣案玩具手槍1把、門號
    0000000000、0000000000號行動電話手機各1只、面額10萬
    元本票、借據、和解書、丁○○身分證各1紙扣案可證，其
    中丁○○身分證業經丁○○立據領回，亦有贓物認領保管單
    1紙可參（見偵查卷宗第52頁）。本件事證明確，被告2人犯
    行均堪認定，應予依法論科。
二、按刑法於94年1月7日修正、94年2月2日公布，並於95年7月1
    日施行，而行為後法律有變更者，適用行為時之法律。但行
    為後之法律有利於行為人者，適用最有利於行為人之法律，
    刑法第2條第1項定有明文。
（一）刑法第346條第1項恐嚇取財罪之法定刑，已因新增刑法施
      行法第1條之1規定，中華民國94年1月7日刑法修正施行後
      ，刑法分則編所定罰金之貨幣單位為新臺幣；94年1月7日
      刑法修正時，刑法分則編未修正之條文定有罰金者，自94
      年1月7日刑法修正後，就其所定數額提高為30倍，但72年
      6 月26日至94年1月7日新增或修正之條文，就其所定數額
      提高為3倍。修正後有關法定刑罰金數額之規定，並無利
      於修正前之規定。
（二）被告行為後刑法第28條之共犯規定固有修正，然僅限於條
      文用語「實行」變更為「實施」，舊法並無有利於被告之
      處。
（三）至於被告涉有累犯之加重刑法事由，不論依修正前刑法第
      47條，或修正後刑法第47條第1項規定，均構成累犯，對
      被告而言並無有利或不利之情形，爰一體依修正前刑法第
      47條規定，論以累犯。
（四）綜上各修正內容，比較刑法修正前後規定結果，修正後之
      刑法規定未較修正前規定有利於被告，乃依修正前規定論
      處。
三、核被告2人所為，均係犯修正前刑法第346條第1項恐嚇取財
    罪。被告2人與丙○○向丁○○恐嚇取財之行為，有犯意聯
    絡、行為分擔，為共同正犯。另查乙○○曾犯刑法重利罪案
    件，經本院於89年3月29日，以89年度訴字第61號判決有期
    徒刑4月，嗣告確定，甫於90年6月8日執行完畢，迄本件犯
    罪時間未滿5年，即再犯本件最輕本刑有期徒刑以上之罪，
    有被告乙○○之臺灣高等法院被告全國前案紀錄表1份，附
    在本院刑事卷宗可參，應依修正前刑法47條，論以累犯，並
    加重其刑。爰審酌被告2人結夥恐嚇取財，手段惡劣，惟犯
    罪後已經自白犯行，並無犯後態度不佳之情形，而丁○○損
    失之財物，具已追回，其損害尚非至鉅，檢察官請求典以有
    期徒刑1年2月，可稱妥適，又被告甲○○部分，雖未構成累
    犯，惟係本件首議之人，且提供本件犯罪所用之玩具手槍等
    實，均經被告乙○○、丙○○於檢察官偵查中陳述明確，有
    前開偵查筆錄可憑，足認被告甲○○涉案程度較重，尚不宜
    量處較被告乙○○為輕之刑度等一切情狀，分別量處被告2
    人如主文所示之刑，以示懲儆。被告2人所持以共同向丁○○恐嚇取財之黑色手槍1把，係被告甲○○所有，供犯罪所
    用之物，併依修正前刑法第38條第1項第2款諭知沒收，以杜
    徼倖。至於其餘扣案門號0000000000、0000000000號行動電
    話手機各1只，無非被告平時自用，而面額10萬元本票、借
    據、和解書、丁○○身分證各1紙，尚非被告所有之物，且
    其中丁○○身分證業經丁○○立據領回，均如上述，乃均不
    併為諭知沒收。
四、末以，被告2人除因恐嚇案件，經檢察官提起公訴，又因被
    告甲○○冒名「盛卓蓓」應訊，另偽造署押犯嫌，經檢察官
    以95年度蒞字第10487號，認與本件有裁判上一罪關係，嗣
    被告甲○○雖於本院準備程序中，就此部分亦為有罪之陳述
    ，惟應認係案發後，另行起意，企圖脫免訴追之舉，尚難認
    為與上開犯罪有何裁判上一罪關係，乃不併為審理，仍應由
    檢察官另行處理，亦應敘明。
據上論斷，應依刑事訴訟法第273條第1項、第299條第1項前段，
刑法第2條第1項前段，刑法第346條第1項、第47條第1項、第38
條第1項第2款，刑法施行法第1條之1，判決如主文。
本案經檢察官江貞諭到庭執行職務。
中　　華　　民　　國　　96　　年　　1　　月　　11　　日
　　　　　　　　　刑事第五庭    法　官　黃程暉
以上正本證明與原本無異。
如不服本判決，應於判決送達後10日內，向本院提出上訴狀。
　　　　　　　　　　　　　　　　書記官　彭雅慧
中　　華　　民　　國　　96　　年　　1　　月　　12　　日
附錄本案論罪科刑法條全文
中華民國刑法第346條
意圖為自己或第三人不法之所有，以恐嚇使人將本人或第三人之
物交付者，處6月以上5年以下有期徒刑，得併科1千元以下罰金
。
以前項方法得財產上不法之利益，或使第三人得之者，亦同。
前二項之未遂犯罰之。
